【裁判字號】    97,交聲,433
【裁判日期】    971031
【裁判案由】    違反道路交通管理處罰條例聲明異議
【裁判全文】
臺灣新竹地方法院交通事件裁定         97年度交聲字第433號
移送機關即
原處分機關  交通部公路總局新竹區監理所
異  議  人
即受處分人  甲○○
上列異議人即受處分人因違反道路交通管理處罰條例案件，對於
交通部公路總局新竹區監理所民國97年8 月26日竹監自字第裁50
－ZBP025982號違反道路交通管理事件裁決書處分，聲明異議，
本院裁定如下：
    主  文
原處分撤銷。
甲○○不罰。
    理  由
一、異議意旨略以：異議人即受處分人甲○○（下稱異議人甲○
    ○收到第1次紅單時，已知悉其有誤行駛ETC車道，經查看罰
    款金額為新臺幣（下同）600元，便已繳款，惟收到第2次紅
    單，要伊去繳交40元之回數票，伊便去繳納結案，但伊不知
    為何要多罰3,000元，為此狀請撤銷原處分云云。
二、原處分意旨略以：異議人甲○○駕駛所有車號Q6－5633號自
    小客車於民國97年3 月19日晚間8時2分許，行經交通部臺灣
    區○道○○○路局楊梅收費站（下稱楊梅收費站）南下第13
    車道時，為內政部警政署國道公路警察局第二警察隊楊梅分
    隊（下稱第二警察隊楊梅分隊）員警掣開公警局交字第ZBP0
    25982號違反道路交通管理事件通知單（下稱舉發通知單）
    ，逕行舉發其：「汽車行駛於應繳費之公路不依規定繳費（
    未申裝戶行駛電子收費大車道）（97年03月19日20時02分過
    違規地點，經通知補繳，繳費期間97年05月10日止未補繳。
    ）。」，並送達予異議人甲○○，惟異議人甲○○不服舉發
    ，由其子張津彥於97年7月25日代異議人甲○○向原處分機
    關即交通部公路總局新竹區監理所（下稱新竹區監理所）陳
    述意見，新竹區監理所乃於97年7月30日以竹監自字第09725
    01524號函請楊梅收費站查證，經楊梅收費站於97年8 月8日
    以高楊稽字第0970001608號函覆略以：「…說明二、本舉發
    單係ETC 通行費之欠費，經催繳未能於期限內補繳，本局依
    『道路交通管理處罰條例』第27條第1 項規定，舉發汽車於
    應繳費之公路，不依規定繳費者，處汽車所有人或駕駛人新
    臺幣3,000元以上6,000元以下罰鍰，並追繳欠費。三、經查
    本件通行費補繳通知單，掛號投遞地址為：甲○○_ 新竹縣
    新埔鎮上寮里14鄰上枋寮295號，掛號件號碼：00000000000
    000，於97年04月22日投遞成功（處理局號_30027 新埔郵局
    00－0000000）…。」等語，新竹區監理所再於97年8月12日
    以竹監自字第0973502342號函覆異議人甲○○違規事實屬實
    ，仍請依規繳納罰鍰。惟異議人甲○○仍表不服，新竹區監
    理所遂於97年8 月26日，依據舉發之違規事實及違反道路交
    通管理處罰條例第27條第1項、違反道路交通管理事件統一
    裁罰基準及處理細則第43條、第44條及第61條等規定，掣開
    竹監自字第裁50－ZBP025982 號違反道路交通管理事件裁決
    書（下稱裁決書），認異議人甲○○於97年3月19日晚間8時
    2分許，在楊梅收費站南（第13）路段有「一、汽車行駛於
    應繳費之公路不依規定繳費。」違規行為，裁罰異議人甲○
    ○罰鍰3,000元整。上開裁決書並於97年8月26日由異議人甲
    ○○之子張津彥臨櫃簽名代為收受，嗣異議人甲○○旋於同
    日具狀聲明異議。
三、按「汽車行駛於應繳費之公路、橋樑、隧道或輪渡，不依規
    定繳費者，處汽車所有人或駕駛人新臺幣三千元以上六千元
    以下罰鍰，並追繳欠費」，道路交通管理處罰條例第27條第
    1 項定有明文。又違反道路交通管理處罰條例之行為，自行
    為成立之日起；行為有連續或繼續之狀態者，自行為終了之
    日起，逾3 個月不得舉發，道路交通管理處罰條例第90條前
    段定有明文，揆諸其立法目的在避免法律關係遲不確定致生
    法秩序不安定之結果，並同時保障人民權益。
四、經查：
（一）本件異議人甲○○所有之車號Q6－5633號自小客車於97年
      3 月19日晚間8時2分許，在楊梅收費站南下第13車道，有
      汽車行駛於應繳費之公路不依規定繳費（未申裝ｅ通機行
      駛電子收費車道）之違規事實，有舉發採證照片1 張在卷
      可憑（見本院卷第9 頁），且異議人甲○○對此亦不爭執
      ，有聲明異議狀1份附卷可參（見本院卷第4頁），是異議
      人甲○○本件違規事實至堪明確，且違規行為之成立日係
      於97年3 月19日。故第二警察隊楊梅分隊員警雖以異議人
      甲○○上開違規行為係違反道路交通管理處罰條例第27條
      第1項規定而掣開公警局交字第ZBP025982號舉發通知單（
      見本院卷第22頁），惟查上開舉發通知單之掣單日期為97
      年7 月21日，此距異議人甲○○上開違規行為成立之日即
      97年3月19日，顯已逾3個月期間，依上開規定，本件應屬
      不得舉發，從而原處分機關就不得為舉發之行為裁處罰鍰
      ，自有未洽。
（二）至上開舉發通知單所記載之違規行為日期雖為「97年5 月
      11日」，然此日期實際上乃指遠通電收股份有限公司通知
      異議人甲○○補繳通行費最後期限之翌日，此觀上開舉發
      通知單違規事實欄所載內容及卷附之楊梅收費站97年8月8
      日高楊稽字第0970001608號函覆內容、遠通電收股份有限
      公司97年9 月30日總發字第09700892號函所附補繳通行費
      及作業處理費通知單等資料（見本院卷第11、19、20頁）
      自明。是原舉發單位雖以書函催促車主補繳費用，然尚不
      因此而延長道路交通管理處罰條例所定之法定舉發時效限
      制，亦非可據以變更該輛車輛違反作為義務漏未繳費之交
      通違規行為認定時點，否則將使舉發期限延後，造成違規
      事實處於長期不確定之狀態，不僅非立法本意，且已超出
      前揭法條之文義解釋範圍，於法亦有未合，附此敘明。
五、綜上，原處分機關就本件依法不得舉發之行為遽予裁罰，尚
    有未洽，異議人甲○○本件聲明異議之理由雖未提及此情，
    然原處分既有前揭違法之處，自應由本院依法撤銷，並諭知
    異議人甲○○不罰，以資適法。
六、據上論斷，應依道路交通案件處理辦法第20條前段，裁定如
    主文。
中    華    民    國    97    年     10    月    31   日
            臺灣新竹地方法院交通法庭
                              法  官  劉兆菊
以上正本證明與原本無異。
如不服本裁定，應於裁定送達後5日內向本院提出抗告狀。
中    華    民    國    97    年     10    月    31   日
                              書記官  蕭汝芳


司法院資訊處製作；財團法人民間司法改革基金會備份。
